【裁判字號】    98,上訴,1299
【裁判日期】    980327
【裁判案由】    毒品危害防制條例
【裁判全文】
臺灣高等法院刑事判決                98年度上訴字第1299號
上  訴  人    甲○○
即  被  告
上列上訴人即被告因違反毒品危害防制條例案件，不服臺灣桃園
地方法院九十七年度審訴字第三五八七號，中華民國九十八年二
月廿日第一審判決（起訴案號：臺灣桃園地方法院檢察署九十七
年度毒偵字第五七五六號），提起上訴，本院判決如下：
    主  文
上訴駁回。
    理  由
一、依刑事訴訟法第三百五十條、第三百六十一條、第三百六十
    二條、第三百六十七條規定，不服地方法院之第一審判決而
    上訴者，須提出上訴書狀，並應敘述具體理由，為上訴必備
    之程式；其所提出之書狀未敘述上訴理由，或僅曾以言詞陳
    述上訴理由者，均應於上訴期間屆滿後二十日內補提理由書
    於第一審法院。第一審法院經形式審查，認逾期未補提上訴
    理由者，應定期間先命補正；逾期未補正者，為上訴不合法
    律上之程式，應以裁定駁回。倘已提出上訴理由，但所提非
    屬具體理由者，則由第二審法院以上訴不合法律上之程式，
    判決駁回。而所謂具體理由，必係依據卷內既有訴訟資料或
    提出新事證，指摘或表明第一審判決有何採證認事、用法或
    量刑等足以影響判決本旨之不當或違法，而構成應予撤銷之
    具體事由，始克當之（例如：依憑證據法則具體指出所採證
    據何以不具證據能力，或依憑卷證資料，明確指出所為證據
    證明力之判斷如何違背經驗、論理法則）；倘僅泛言原判決
    認定事實錯誤、違背法令、量刑失之過重或輕縱，而未依上
    揭意旨指出具體事由，即與第二審上訴制度旨在請求第二審
    法院撤銷、變更第一審不當或違法之判決，以實現個案救濟
    之立法目的不合（最高法院九十七年度台上字第八九二號判
    決參照）。亦即所謂具體上訴理由：(一)須指出原判決有不當
    或違法之處；(二)須依據卷內既有訴訟資料或提出新事實、新
    証據為具體指摘；(三)所指判決不當、違法情形須實際上存在
    ；(四)所指判決不當、違法情形須足以構成撤銷原判決之理由
    。
二、本案上訴人即被告甲○○上訴意旨略以：上訴人於九十七年
    八月廿五日即自行赴桃園署立醫院參與美沙冬治療醫程，上
    訴人於原審即已告知，而依毒品危害防制條例第二十一條規
    定，於治療中經查獲之被告，應由檢察官為不起訴處分，原
    審未予詳查，即科處上訴人徒刑，判決違背法令且量刑不當
    等語。
三、按毒品危害防制條例第二十一條增訂之立法理由：為鼓勵施
    用毒品者，於犯罪未發覺前，自動向行政院衛生署指定之醫
    療機構請求治療，且不干擾該等醫療機構正進行之醫療行為
    ，爰設第一項及第二項前段之規定。又為避免施用毒品者曲
    解上開美意，一邊繼續吸毒，一邊求治，藉以脫免法律約束
    之流弊，爰設第二項但書，規定此種法律豁免，僅以一次為
    限，若再經查獲，即依前條規定辦理（參見八十六年立法院
    院會記錄）。即毒品危害防制條例第二十一條第二項所稱「
    依前項規定治療中經查獲」，係指依該條第一項規定，犯同
    條例第十條之罪者，於犯罪未發覺前，自動向行政院衛生署
    指定之醫療機構請求治療，而於治療中始經查獲該向未發覺
    之犯罪而言，於治療中再犯施用毒品之罪而被查獲者，並不
    包括在內（最高法院九十七年度台上字第一八九三號判決參
    照）。經查，本案上訴人提出衛生署桃園療養院診斷証明書
    係記載「病患自九十七年八月廿五日至九十七年十二月十七
    日於本院美沙冬門診不規則追蹤」，而其於原審復自承係於
    治療中之九十七年十月二日為施用毒品犯行，已非前開規定
    所免責之範圍。況其僅係偶至前開醫療院所服用美沙冬，益
    徵其意欲佯以該自動治療為其繼續施用毒品之護身符，更無
    足採。原審依法論罪科刑，即無違誤，並審酌其前已有施用
    毒品前科，再分別施用一、二級毒品，認其意志不堅，缺乏
    勒戒動機及犯後坦承不諱之態度，依累犯分別量處有期徒刑
    一年及六月，並定應執行一年六月徒刑之量刑，亦無不當。
四、綜上所述，本案上訴人以其自動請求治療，認檢察官未依毒
    品危害防制條例第二十一條第二項之規定為不起訴處分，指
    摘原審為其有罪科刑判決違誤，乃係其不諳法令，此違法情
    形實際上既不存在，自不足以構成撤銷原判決之理由；而泛
    稱量刑不當，復未依據卷內既有訴訟資料或提出新事實、新
    証據為具體指摘，揆諸前揭規定說明，其前揭上訴意旨均不
    符具體上訴理由。乃本件上訴不合法律上程式，爰不經言詞
    辯論程序，逕予駁回。
五、據上論斷，應依刑事訴訟法第三百六十七條前段、第三百七
    十二條，判決如主文。
中    華    民    國   九十八   年   三   月   廿七   日
                  刑事第四庭審判長法  官  陳筱珮
                                  法  官  周煙平
                                  法  官  陳玉雲
以上正本證明與原本無異。
如不服本判決，應於收受送達後10日內向本院提出上訴書狀，其
未敘述上訴之理由者並得於提起上訴後10日內向本院補提理由書
（均須按他造當事人之人數附繕本）「切勿逕送上級法院」。
                                  書記官  陳思云
中    華    民    國    98    年    3     月    30    日


司法院資訊處製作；財團法人民間司法改革基金會備份。
